臺灣高等法院刑事裁定　　　　　　　　　　　　　　九十一年度毒抗字第六三一號
　　抗　告　人
　　即　被　告　甲○○
右抗告人即被告因毒品危害防制條例案件，不服臺灣新竹地方法院九十一年十月十五
日裁定（九十一年度毒聲字第七二五號，聲請案號：臺灣新竹地方法院檢察署九十一
年度聲觀字第三一三號），提起抗告，本院裁定如左：
    主  文
原裁定撤銷，發回臺灣新竹地方法院。
    理  由
一、本件原裁定以：被告甲○○於民國（下同）九十一年四月九日十五時許往前回溯
    九十六小時內某時，在不詳處所，非法施用第二級毒品安非他命，嗣於九十一年
    （聲請書誤載為九十年）四月九日二時許，在新竹市○○路一八０巷口為警查獲
    ，並扣得安非他命三小包毛重十四點四公克，對其所採之尿液經送驗後，呈毒品
    陽性反應，有尿檢報告在卷可稽。訊據被告否認首揭施用毒品之犯行。惟查：
（一）被告於九十一年四月九日十四時五分許，於警局所採之尿液（姓名編號：Ａ─
      一三四號）先送新竹市衛生局檢驗後，呈甲基安非他命陽性反應，有真實姓名
      代號對照表暨該局於九十一年四月十一日出具之竹市衛六字第五一九六號不法
      藥物尿液初步篩檢報告書各一紙在卷可按；嗣該檢體再送國防部憲兵司令部刑
      事鑑識中心以氣相層析質譜分析法檢驗後，其檢驗結果為「有甲基安非他命反
      應」，有該鑑識中心九十一年十月十一日（九一）綱得字第一三四四四號鑑驗
      通知書一紙在卷可稽。
（二）按「尿液毒品檢驗若能使用較先進之氣相層析質譜儀分析法確認，則可完全排
      除偽陽性之干擾，為目前最具公信力的檢驗方法」，有法務部調查局第六處（
      八七）發技（一）字第八七０七四五七四號函附卷為憑，是前開鑑識中心採用
      之檢驗方法已可完全排除毒品偽陽性之干擾，檢驗結果堪以採信，被告所辯並
      不足採；另「甲基安非他命經口服投與後約百分之七十於二十四小時內自尿液
      中排出，約百分之九十於九十六小時內自尿液中排出，甲基安非他命之檢出與
      其投與方式、投與量、個人體質、採尿時間及檢測儀器之精密度等諸多因素有
      關，惟依上述資料推斷，最長可能不會超過四日」，亦為卷附行政院衛生署藥
      物食品檢驗局八十一年二月八日（八一）藥檢壹字第００一一五六號所函示。
      是依上開說明佐以被告之尿檢報告，被告於九十一年四月九日十四時五分許警
      訊採尿時起回溯前九十六小時內之某時，在不詳地點，曾有施用第二級毒品安
      非他命之犯行，堪以認定。
（三）因認被告犯行合於毒品危害防制條例第二十二條第一項及觀察勒戒處分執行條
      例第三條第一項之規定，爰依檢察官之聲請，裁定將抗告人送勒戒處所觀察、
      勒戒等語。
二、抗告意旨略以：抗告人即被告並無施用第二級毒品安非他命之犯行，並辯稱警方
    所送鑑定之尿液並非其本人所有，係警員誤拿裝有其他嫌犯尿液之瓶子強要其於
    其上簽名捺印，被告絕對可以確定該尿液並非被告所有，因被告之血液係Ａ型，
    被告願意自付鑑定費用，請法院能將扣案之尿液送驗以證明被告之清白等語。
三、經查，原法院以被告於九十一年四月九日十四時五分許，於警局所採之尿液（姓
    名編號：Ａ─一三四號）先送新竹市衛生局檢驗後，呈甲基安非他命陽性反應，
    有真實姓名代號對照表暨該局於九十一年四月十一日出具之竹市衛六字第五一九
    六號不法藥物尿液初步篩檢報告書各一紙在卷可按；嗣該檢體再送國防部憲兵司
    令部刑事鑑識中心以氣相層析質譜分析法檢驗後，其檢驗結果為「有甲基安非他
    命反應」，有該鑑識中心九十一年十月十一日（九一）綱得字第一三四四四號鑑
    驗通知書一紙在卷可稽。並引據法務部調查局第六處（八七）發技（一）字第八
    七０七四五七四號函附卷為憑，認「尿液毒品檢驗若能使用較先進之氣相層析質
    譜儀分析法確認，則可完全排除偽陽性之干擾，為目前最具公信力的檢驗方法」
    ，前開鑑識中心採用之檢驗方法已可完全排除毒品偽陽性之干擾，檢驗結果堪以
    採信。是依上開說明佐以被告之尿檢報告，被告於九十一年四月九日十四時五分
    許警訊採尿時起回溯前九十六小時內之某時，在不詳地點，曾有施用第二級毒品
    安非他命之犯行，堪以認定等語，固非無見。但查，若警方送驗之尿液係被告所
    有無誤，則被告自採尿時起回溯前九十六小時內之某時，在不詳地點，曾有施用
    第二級毒品安非他命之犯行，固可認定。但查，茍警方所送鑑驗之尿液確非被告
    所有，即不得以送驗之尿液中經檢出有安非他命之成分，遽指被告有施用安非他
    命之犯行。因被告極力否認送驗之尿液為其所有，且查警方於獲案現場所查扣之
    安非他命及吸食工具，並非被告所有，而係當時亦在場之張德麟所有，業據被告
    與張德麟於警訊中供述在卷，互核一致。此外復查無其他積極證據可資證明被告
    確有施用安非他命之情事。綜上，被告請求將前揭尿液送請鑑定是否屬於其所有
    一節，並非全然無理由。本院爰將原裁定撤銷，發回原法院就上開不足之處再予
    深入查明後，另為適當之裁定。
四、據上論斷，應依刑事訴訟法第四百十三條之規定，裁定如主文。
中    華    民    國      九十一      年      十一      月      十四    日
                          臺灣高等法院刑事第九庭
                                審判長法  官  李  文  成
                                      法  官  官  有  明
                                      法  官  周  盈  文
右正本證明與原本無異。
不得抗告。
                                      書記官  余  姿  慧
中    華    民    國      九十一      年      十一      月      十四    日
